臺灣高等法院刑事裁定
109年度侵抗字第9號
抗  告  人  
即受處分人  陳俊仁




上列抗告人因妨害性自主案件，經檢察官聲請准予強制治療，不
服臺灣桃園地方法院109年度聲療字第2號，中華民國109年7月24
日裁定（聲請案號：臺灣桃園地方檢察署109 年度執聲字第2121
 號），提起抗告，本院裁定如下：
    主  文
抗告駁回。
    理  由
一、犯刑法第221條至第227 條、第228 條、第229 條、第230 
    條、第234 條、第332 條第2 項第2 款、第334 條第2 款、
    第348 條第2 項第1 款及其特別法之罪，而有：㈠徒刑執行
    期滿前，於接受輔導或治療後，經鑑定、評估，認有再犯之
    危險者，㈡依其他法律規定，於接受身心治療或輔導教育後
    ，經鑑定、評估，認有再犯之危險者，得令入相當處所，施
    以強制治療，刑法第91條之1第1項定有明文。
二、查抗告人即受處分人甲○○（下稱受刑人），前於民國99年3
    月14日夜間，侵入民宅，意圖性侵75歲女子，因被害女子呼
    救，性侵未逞，臺灣士林地方法院依加重妨害性自主未遂罪
    以99年訴字第80號判決判處有期徒刑3年10月確定；受刑人
    又於104 年6 月27日上午，著手姦淫智能不足女子不成，臺
    灣士林地方法院依乘機姦淫未遂罪以105 年度侵訴字第1 號
    判決判處有期徒刑2 年2 月，本院106 年度侵上訴字第4 號
    、最高法院107 年度台上字第307號判決先後駁回受刑人上
    訴而確定；在發監執行期間，受刑人於105年12月27日上午7
    時許，在法務部矯正署○○監獄，觸犯刑法第224條強制猥褻
    罪，經臺灣桃園地方法院107 年度審侵訴字第2 號判決判處
    有期徒刑7 月確定，與前乘機姦淫未遂罪接續執行，即將於
    109年11月30日執行完畢等情，此有前揭案件判決書、本院
    被告前案紀錄表在卷可參。而受刑人在徒刑執行期間，監所
    安排性侵害身心治療課程，因受刑人經常生病與違規而請假
    ，致治療效果不佳，經法務部○○○○○○○評估、鑑定結果，受
    刑人未來仍有再犯風險，有法務部○○○○○○○109 年7 月2 日
    北監教字第10925004010 號函暨所附之個案入監之評估報告
    書、妨害性自主罪收容人109 年第5 次、第9 次治療評估會
    議紀錄、再犯危險評估報告書、性侵害受刑人刑中鑑定報告
    書（再犯危險鑑定報告書）、輔導教育課程授課紀錄表、調
    查分類委員會會議紀錄影本等在卷可考，原審核閱上開資料
    後，認檢察官之聲請並無不合，依刑法第91條之1第1項規定
    ，裁定受刑人於刑之執行完畢後入相當處所施以強制治療，
    並依同條第2項規定，裁定其強制治療執行期間應每年鑑定
    、評估有無停止治療之必要，治療期間至再犯危險顯著降低
    為止，核無違法或不當。
三、受刑人抗告要旨
　㈠原審未經言詞辯論，即裁定受刑人應強制治療，有違刑事訴
    訟法第221條規定。
　㈡受刑人持有身心障礙手冊，行為當時不能辨識其行為違法，
    應依刑法第19條第1項規定，不予處罰。
　㈢受刑人家有年邁長者，並有年幼子女需養育，請免予強制治
    療，以照顧家人，讓受刑人能展開新的人生。
四、本件抗告之評斷　　
　㈠裁定，不以經當事人言詞辯論為必要，此為實務及學界之通
    說（大理院6年抗字第18號原判例、褚劍鴻院長著刑事訴訟
    法論上冊第339頁、林俊益大法官著刑事訴訟法概論2010年
    版上冊第579頁參看），本院復於109年8月26日提訊受刑人
    ，給予陳述意見之機會，已保護受刑人權益。
　㈡受刑人是否有刑法第19條第1項：「行為時因精神障礙或其他
    心智缺陷，致不能辨識其行為違法或欠缺依其辨識而行為之
    能力」之情形，屬刑事實體判決審酌事項，本件受刑人既經
    判決有罪確定，除經再審或非常上訴程序變更外，不得於本
    件抗告程序執其有精神障礙作為免罰之事由。尤其，依臺灣
    士林地方法院99年度訴字第80號性侵75歲女子未遂案，受刑
    人表示：「我知道沒有經過別人同意不得對他人為性交」（
    同卷第21頁反面），另本院106年度侵上訴字第4號乘機姦淫
    女子未遂案，經第一審囑託三軍總醫院北投分院實施精神鑑
    定，三軍總醫院北投分院綜合受刑人個案史、生理及心理檢
    查結果及受刑人本人、父母會談紀錄、卷證等資料，認受刑
    人雖具有中度智能障礙，然其對於辨識其行為違法仍具有基
    本理解能力（同案第一審卷三第23頁至第24頁），是受刑人
    仍有相當之判斷能力，不能以其持有身心障礙手冊，請求免
    予強制治療。
　㈢我國刑法採刑罰與保安處分雙軌制度，在刑罰之外，特設保
    安處分專章，對於具有犯罪危險性者施以矯正、教育、治療
    等適當處分，以防止其再犯而危害社會安全。刑法第91條之
    1強制治療，屬保安處分之一環，為防衛社會安全而設，此
    係法律強制規定，因受刑人具有再犯性侵之危險性，自不得
    以家庭因素而主張免予保安處分。
　㈣綜上，本件抗告為無理由，應予駁回。　
據上論斷，應依刑事訴訟法第412條，裁定如主文。
中　　華　　民　　國　　109 　年　　8 　　月　　27　　日
     　　　　　　 刑事第九庭    審判長法　官  潘翠雪
                                      法　官  陳俞婷
                                      法　官  曾德水
以上正本證明與原本無異。
不得再抗告。
                                      書記官  陳怡君
中　　華　　民　　國　　109 　年　　8 　　月　　27　　日